臺灣臺北地方法院民事判決　　　　　　　　　　　　九十三年度簡上字第三三二號
　　上　訴　人　新竹國際商業銀行
　　法定代理人　丙○○
　　訴訟代理人　甲○○
　　被上訴人　　乙○○
右當事人間請求給付票款事件，上訴人對於民國九十三年三月十一日本院新店簡易庭
九十二年度店簡字第九一四號第一審判決提起上訴，本院於民國九十三年五月二十八
日言詞辯論終結，判決如下：
    主  文
原判決廢棄。
被上訴人應給付上訴人新臺幣柒佰肆拾萬柒仟柒佰伍拾元，及自如附表提示日所示日
期起至清償日止，按年息百分之六計算之利息。
第一、二審訴訟費用由被上訴人負擔。
本判決得假執行。
    事  實
甲、上訴人方面：
一、聲明：
    如主文第一、二項所示。
二、陳述：除與原判決所載相同者，茲予引用外，補稱：
（一）如附表所示之支票二紙（下稱系爭支票）縱係訴外人千煒通信股份有限公司（
      下稱千煒公司）於民國九十年九月二十五日持向上訴人申辦貸款，惟充其量僅
      能證明系爭支票係於同年月二十五日前簽發，但尚難據為證明係由被上訴人於
      同年五月英黛爾貿易有限公司（下稱英黛爾公司）變更法定代理人前，有權簽
      發者，故被上訴人仍應依票據法第十條規定負發票人責任。
（二）證人即英黛爾公司現任董事長顏國連在本院九十一年度店簡字第一六○號、九
      十一年度簡上字第六○八號案審理時，雖否認系爭支票係由英黛爾公司所簽發
      ，並陳稱不清楚上訴人持有系爭支票之原因、被上訴人之去處及與上訴人間之
      債務問題。但嗣在原審審理時卻改稱其不知有匯通銀行之帳戶及系爭支票，但
      曾授權被上訴人簽發票據云云，其證言顯前後矛盾，實不足取。
乙、被上訴人方面：
    未於言詞辯論期日到場，亦未提出書狀作何聲明或陳述。
    理  由
甲、程序方面：
一、被上訴人經合法送達，未於言詞辯論期日到場，核無民事訴訟法第三百八十六條
    所列各款情形，應依上訴人之聲請，由其一造辯論而為判決。
乙、得心證之理由：
一、本件上訴人起訴主張：其所持有載明發票人為英黛爾公司之系爭支票，經提示竟
    因存款不足理由而遭退票，上訴人雖曾對英黛爾公司訴請給付票款，然經本院另
    案以九十一年度店簡字第一六○號及九十一年度簡上字第六○八號民事事件，認
    定系爭支票係被上訴人未經英黛爾公司授權擅自所簽發，而判決上訴人敗訴確定
    。據此被上訴人顯係無權簽發系爭支票之人，應自負票據責任，上訴人依票據法
    第十條規定，自得請求被上訴人給付七百四十萬七千七百五十元票款。又若認上
    訴人不得請求票款，惟因千煒公司於九十年九月二十五日持系爭支票，向上訴人
    借貸墊付國內票款五百九十萬元，然因系爭支票為被上訴人無權簽發，且前開貸
    款及利息迄未清償，致上訴人受有損失，上訴人依民法第一百八十四條規定，亦
    得請求被上訴人給付五百九十萬元及利息等情。爰依票據法第十條規定，先位聲
    明求為命被上訴人應給付七百四十萬七千七百五十元，及自如附表提示日所示日
    期起至清償日止，按年息百分之六計付利息之判決；另依民法第一百八十四條規
    定，備位聲明求為命被上訴人應給付五百九十萬元，及自九十年九月二十六日起
    至清償日止，按年息百分之八點一七五計付利息之判決。
    被上訴人則以：其於九十年四月間即英黛爾公司改選董事之前，仍擔任公司負責
    人，經英黛爾公司授權而簽發系爭支票，並非無權代理云云，資為抗辯。
二、經查兩造均不爭執下列事實：（一）被上訴人以英黛爾公司負責人之身份，以英
    黛爾公司之名義簽發系爭支票，交由千煒公司於九十年九月二十五日持之向上訴
    人申貸五百九十萬元，上開貸款迄未清償。（二）被上訴人為英黛爾公司之前任
    董事長，嗣於同年五月間改選董事，推舉顏國連為英黛爾公司負責人，並於同年
    八月間辦理變更登完峻。（三）系爭支票於如附表提示日所示日期因存款不足而
    退票，上訴人即向英黛爾公司起訴請求票款，經本院以九十一年度店簡字第一六
    ○號、九十一年度簡上字第六○八號判決駁回上訴人之請求，並告確定在案。復
    有支票、退票理由單、本院九十一年度店簡字第一六○號宣示判決筆錄、本院九
    十一年度簡上字第六○八號判決、墊付國內票款貸款借據、九十年九月二十五日
    撥款通知書、客戶庫存票據明細含簽文、存摺支存臨時對帳單列印表及放款客戶
    往來明細附卷可稽（見原審卷第四頁至第一六頁），自堪信為真實。
三、至上訴人主張被上訴人無權簽發系爭支票云云，則為被上訴人所否認，並以前揭
    情詞置辯。經查：證人即英黛爾公司之現任負責人顏國連在本院九十一年度店簡
    字第一六○號、九十一年度簡上字第六○八號給付票款事件審理時，已明確證述
    ：英黛爾公司未曾授權被上訴人簽發系爭支票等語，經本院採為認定之證據，而
    在上開民事事件判決上訴人敗訴確定。自堪認上訴人所為被上訴人係無權簽發系
    爭支票之事實為可取。至證人顏國連在原審審理時雖翻異前詞，改稱：系爭支票
    係經英黛爾公司公司授權被上訴人以公司名義簽發云云（見原審卷第三七頁）。
    然查顏國連在原審九十三年三月四日言詞辯論期日先證稱：九十年五月間伊接手
    後，有授權被上訴人處理業務，因當時所申請之支票尚未核發，支票均由被上訴
    人處理。如經英黛爾公司授權，被上訴人即得以公司名義開票，系爭支票即經授
    權等語（見原審卷第三七頁）；隨即改稱：系爭支票係於九十年四月間簽發，當
    時被上訴人仍為負責人，有權簽發系爭支票等語（見原審卷第三七至三八頁）；
    復稱：伊係事後查證後始知被上訴人曾簽發系爭支票，因英黛爾公司未收到貨物
    ，故使系爭支票退票等語（見原審卷第三七至三八頁）。足見證人顏國連就系爭
    支票之簽發日期、英黛爾公司是否授權等情所為之陳述，不惟與另案陳述不同，
    即在本案審理中之陳述亦不一致，堪認其在本件所述均係迴護被上訴人而為附合
    之詞，並不足取。
四、綜上所述，被上訴人未經英黛爾公司之授權，卻以英黛爾公司之法定代理人名義
    簽發系爭支票，已如前述。則上訴人依票據法第十條第一項規定，請求被上訴人
    給付七百四十萬七千七百五十元，及自如附表提示日所示日期起至清償日止，按
    年息百分之六計算之利息，即屬有據，應予准許。從而，原審所為上訴人敗訴之
    判決，尚有未洽，上訴意旨指摘原判決不當，求予廢棄改判，為有理由。並依民
    事訴訟法第三百八十九條第一項第三款規定，依職權宣告假執行。
五、至兩造其餘之攻擊或防禦方法，及未經援用之證據，經本院斟酌後，認為均不足
    以影響本判決之結果，自無逐一詳予論駁之必要，併此敘明。
六、據上論結，本件上訴為有理由，依民事訴訟法第四百三十六條之一第三項、第四
    百六十三條、第三百八十五條第一項前段、第四百五十條、第七十八條、第三百
    八十九條第一項第三款，判決如主文。
中　　　華　　　民　　　國　　九十三　　年　　　六　　　月　　  二　　  日
                                民事第一庭審判長法    官  謝碧莉
                                                法    官  陳盈如
                                                法    官  蔡惠如
右為正本係照原本作成
如不服本判決，應於收受送達後二十日內向本院提出上訴書狀，其未表明上訴理由者
，應於提出上訴後二十日內向本院補提理由書狀（均須按他造當事人之人數附繕本）
上訴時應提出委任律師或具有律師資格之人之委任狀；委任有律師資格者，另應附具
律師及格證書及釋明委任人與受任人有民事訴訟法第四百六十六條之一第一項但書或
第二項（詳附註）所定關係之釋明文書影本。
中　　　華　　　民　　　國　　九十三　　年　　　六　　　月　　  二　　  日
                                              法院書記官  楊秋鈴
附註：
民事訴訟法第四百六十六條之一（第一項、第二項）：
對於第二審判決上訴，上訴人應委任律師為訴訟代理人。但上訴人或其法定代理人具
有律師資格者，不在此限。
上訴人之配偶、三親等內之血親、二親等內之姻親，或上訴人為法人、中央或地方機
關時，其所屬專任人員具有律師資格並經法院認為適當者，亦得為第三審訴訟代理人
。
附表：
┌──┬─────┬─────┬─────┬────────┬─────┐
│編號│發票人    │付款人　  │發  票  日│  票面金額（元）│提  示  日│
├──┼─────┼─────┼─────┼────────┼─────┤
│１  │英戴爾貿易│匯通商業銀│90.12.12  │參佰柒拾萬參仟捌│ 90.12.12 │
│    │有限公司  │行新店分行│          │佰柒拾伍元      │          │
├──┼─────┼─────┼─────┼────────┼─────┤
│２  │同    上  │同      上│90.12.26  │參佰柒拾萬參仟捌│ 90.12.26 │
│    │          │          │          │佰柒拾伍元      │          │
└──┴─────┴─────┴─────┴────────┴─────┘
